臺灣臺北地方法院刑事判決　　　　　　 94年度訴緝字第237號
　　公　訴　人　臺灣臺北地方法院檢察署檢察官
　　被　　　告　丙○○
上列被告因偽造貨幣等案件，經檢察官提起公訴（93年度偵字第
876號），以及追加起訴（93年度蒞字第5299號），甲○判決如
下：
    主  文
丙○○共同連續收受後方知為偽造之通用紙幣而仍行使，處罰金
仟元，如易服勞役，以佰元折算壹日，偽造之通用紙幣貳張
沒收；又對於公務員依法執行職務時，施強暴，累犯，處有期徒
刑肆月，如易科罰金，以佰元折算壹日。
    事  實
一、丙○○於民國87年間因侵占、竊盜以及違反麻醉藥品管理條
    例等案件，經判處有期徒刑1年8月，甫於89年4月5日執行完
    畢，其明知其駕駛計程車所收受車資之新台幣（下同）五百
    元紙鈔二張均係屬偽造之通用紙幣（號碼均為AM207890UD號
    ），竟與許世賢（業經判決有罪確定）共同基於收受後行使
    偽鈔之概括犯意聯絡，由許世賢駕駛營業用小客車搭載丙○○，連續：（一）先於92年7月22日22時許，在台北縣新店
    市○○路林孝銓開設之檳榔攤，持前開偽鈔一張向林孝銓購
    買葉子檳榔、維士比、蠻牛及七星菸等物，經林孝銓交付商
    品及丙○○以偽鈔付款後，經林孝銓發現為偽鈔而取回上開
    商品並退還偽鈔；（二）繼之再至台北縣新店市○○路○段
    105之1號乙○○開設之檳榔攤，持上開偽鈔一張向乙○○購
    買檳榔100元並取得找回400元真鈔；（三）再於同日22時10
    分許，行至台北縣新店市○○路234號丁○○開設之檳榔攤
    ，持前揭所餘偽鈔一張向丁○○，購買檳榔一包及長壽菸一
    包，經丁○○交付商品及丙○○以偽鈔付款，時因林孝銓擔
    任義警認丙○○等人行為有異，乃報警處理，台北縣政府警
    察局新店分青潭派出所員警劉貴春據報後駕駛警車駛至現場
    ，經商家指證丙○○所使用者確實係偽造之通用紙幣，劉貴
    春乃以丙○○為現行犯要帶丙○○回警所處理，詎丙○○明
    知劉貴春駕駛警車穿著警察制服正執行公務，竟為逃離現場
    ，乃出手拉扯並以口咬劉貴春右手前臂，而對公務員依法執
    行職務時施強暴行為，嗣因路人見狀紛紛協助員警劉貴春逮
    捕丙○○，而許世賢則乘隙逃逸。
二、案經臺北縣政府警察局新店分局報告臺灣臺北地方法院檢察
    署檢察官偵查起訴。
    理  由
一、訊之被告丙○○固不否認有由許世賢駕駛營業用小客車搭載
    丙○○向檳榔攤購買物品以及在現場被逮捕之事實，惟否認
    有公訴意旨所指之行為，辯稱：紙鈔是由許世賢拿出的，且
    被逮捕當時有六、七個人打伊，伊只有推開員警，並沒有打
    人等語。然查：前揭事實，業據證人即共犯許世賢證述明確
    ，經核與證人林孝銓、乙○○、丁○○證述之情節相符，並
    有中央印製廠回函在卷可按，以及偽造之通用紙幣二張扣案
    可稽，況且被告持該偽造之通用紙幣向林孝銓開設之檳榔攤
    購買物品時，已由林孝銓發現為偽鈔而取回上開商品並退還
    偽鈔，而被告竟仍與許世賢繼續持偽造之通用紙幣向乙○○
    、丁○○開設之檳榔攤購物，足見被告與許世賢確實有收受
    後方知為偽造之通用紙幣而仍行使之意圖與行為，可資認定
    ；次查：被告妨害公務之部分，業據證人劉貴春證稱：「（
    我一人去，穿制服，開巡邏車。當時到現場時，剛好看到他
    們正在買檳榔，那時老闆拿貨幣在手上，我那時請老闆檢查
    ，現場有一台計程車，車上有兩人，就是被告二人。老闆娘
    說是偽鈔。當下我請老闆娘指認車上二位被告何人交給老闆
    ，確認誰行使。（老闆娘指認誰）丙○○。我請丙○○，還
    有許世賢一起到派出所協助調查，有口頭告知。（他們配合
    ？）沒有，丙○○在反抗。那時他情緒激動，請他回去時，
    他不配合，我們為了請他回去，用強制力，他還是反抗，我
    們二人打在一起，他蠻有力的，我無法抓他的手，沒有辦法
    一時制服住，請旁人協助，很久才制伏住。我有到耕莘醫院
    看診。當時他有咬我的左前臂，有咬痕，我有到醫院驗傷。
    」等語（甲○93年6月7日訊問筆錄），參酌被告丙○○於當
    庭亦坦承當時確有反抗以及用嘴咬證人劉貴春之事實，足見
    證人劉貴春所述為真實，是被告確有對公務員依法執行職務
    時施強暴行為之事實，應可認定；綜上所述，本件事證已臻
    明確，被告犯行堪予認定。
二、核被告所為，係犯刑法第135條第1項之罪以及第196條第2項
    之罪（原起訴意旨認被告所為係犯刑法第196條第1項以及第
    339條第1項、第3項之罪，經公訴人當庭更改為刑法第196條
    第2項之罪）。被告與共犯許世賢間，就刑法第196條第2項
    之罪之部分，有犯意之聯絡及行為之分擔，為共同正犯。被
    告先後三次行使行為，時間緊接，所犯之罪名及基本犯罪構
    成要件均相同，顯係基於概括犯意反覆為之，為連續犯，應
    依刑法第56條之規定，以一罪論，並加重其刑。被告所犯上
    開二罪，犯意各別，行為互殊，且犯罪構成要件不同，應予
    分論併罰。查被告於87年間因侵占、竊盜以及違反麻醉藥品
    管理條例等案件，經判處有期徒刑一年八月，甫於89年4 月
    5日執行完畢等情，有台灣高等法院被告前案紀錄表附卷可
    稽，被告前受有期徒刑之執行完畢後，五年以內再犯刑法第
    135條第1項之罪，為累犯，應依刑法第47條之規定，加重其
    刑。爰審酌被告犯罪動機目的、犯罪手段、犯罪所生之危險
    及損失、犯後之態度等一切情狀，分別量處如主文所示之刑
    ，並諭知有期徒刑易科罰金、罰金易服勞役之折算標準。偽
    造之通用紙幣二張應依刑法第200條之規定沒收。
三、據上論斷，應依刑事訴訟法第299條第1項前段，刑法第28條
    、第56條、第135條第1項、第196條第2項、第47條、第41條
    第1項前段、第42條第2項、第200條，罰金罰鍰提高標準條
    例第1條前段、第2條，判決如主文。
本案經檢察官鄭堤升到庭執行職務。
中　　華　　民　　國　　94　　年　　12　　月　　9 　　日
             　　 刑事第二庭    審判長法　官　吳孟良
　　　　　　　　　　　　　　　　      法　官  雷淑雯
                                　　　法　官　蘇嘉豐
以上正本證明與原本無異。
如不服本判決，應於判決送達後10日內向甲○提出上訴狀（應抄
附繕本）。告訴人或被害人如對於本判決不服者，應具備理由請
求檢察官上訴，其上訴期間之計算係以檢察官收受判決正本之日
期為準。
                                      書記官　王黎輝
中　　華　　民　　國　　94　　年　　12　　月　　9 　　日
附錄本案論罪科刑所適用法條全文：
刑法第135條第1項：
對於公務員依法執行職務時，施強暴脅迫者，處3年以下有期徒
刑、拘役或300元以下罰金。
刑法第196條第2項：
收受後方知為偽造、變造之通用貨幣、紙幣、銀行券而仍行使，
或意圖供行使之用而交付於人者，處五百元以下罰金。
